【裁判字號】    97,上訴,2121
【裁判日期】    971106
【裁判案由】    偽造文書等
【裁判全文】
臺灣高等法院臺中分院刑事判決        97年度上訴字第2121號
上  訴  人
即  被  告  乙○○
上列上訴人因偽造文書等案件，不服臺灣彰化地方法院97年度訴
字第1258號中華民國97年5月30日第一審判決（起訴案號：臺灣
彰化地方法院檢察署97年度偵字第401號），提起上訴，本院判
決如下：
    主  文
上訴駁回。
    事  實
一、乙○○於民國96年11月11日下午9 時45分許，在彰化縣員林
    鎮○○里○○路之台鳳夜市停車場，拾獲離丙○○本人所持
    有之皮夾1 只，內有駕照及兆豐國際商業銀行信用卡（卡號
    ：0000 000000000000 號）各1 張，竟基於為自己冒名刷卡
    消費之不法所有意圖，將上開信用卡予以侵占入己；旋即基
    於為自己詐得商品之不法所有意圖及偽造文書之犯意，持上
    開丙○○所有之信用卡，先於同日下午10時5 分許，前往位
    在同鎮○○路32號之「順發3C員林店」，冒用丙○○之名義
    ，持上開信用卡刷卡購得價值新臺幣（下同）2688元之數位
    電視盒1 個，並在該店成年店員交付之簽帳單（係2 聯非複
    寫式，僅商店存根聯上需簽名，持卡人存根聯則無庸簽名）
    偽簽「丙○○」之署名1 枚後，將附表編號1 所示之簽帳單
    商店存根聯交付該店員，使該店員陷於錯誤誤認係真正持卡
    人丙○○本人消費而交付商品，足生損害於丙○○、順發3C
    員林店及及兆豐國際商業銀行中對於客戶使用信用卡消費資
    料管理之正確性；又於同日下午10時11分許，至同鎮○○路
    432 號之「永成銀樓」，欲以同法刷卡消費購買價值6000元
    之金項鍊1 條，然因銀樓負責人夏光代致電兆豐國際商業銀
    行確認信用卡申請人身分，乙○○遂恐遭識別而逃逸，未在
    前揭消費之簽帳單上簽名完成付款行為始未詐欺得逞。嗣因
    丙○○於當日下午10時5 分許，發現前揭信用卡遺失且遭盜
    刷，乃報警處理，而循線查悉上情。
二、案經彰化縣警察局員林分局報請臺灣彰化地方法院檢察署檢
    察官偵查起訴。
    理  由
一、按被告合法傳喚，無正當之理由不到庭者，得不待其陳述，
    逕行判決，刑事訴訟法第371條定有明文。本件被告經合法
    傳喚，無正當理由不到庭，爰不待其陳述逕行判決。
二、按被告以外之人於審判外之言詞或書面陳述，除法律有規定
    者外，不得作為證據。刑事訴訟法第159條第1項定有明文。
    而被告以外之人於審判外之陳述，雖不符前4條 (即159之、
    159之2、159之3、159之4)規定，而經當事人於審判程序同
    意作為證據，法院審酌該言詞陳述或書面陳述作成時之情況
    ，認為適當者，亦得為證據。當事人、代理人或辯護人於法
    院調查證據時，知有第159條第1項不得為證據之情形，而未
    於言詞辯論終結前聲明異議者，視為有前項之同意。刑事訴
    訟法第159條之5亦定有明文。本案被告就下列引用被告以外
    之人於審判外之陳述 (含書面證據)，於本院審理時未到庭
    表示異議，審酌各該證據資料製作情況尚無違法不當情形，
    依上開規定，視為同意作為證據，均有證據能力，合先敘明
    。
三、上揭犯罪事實，業據被告乙○○於警、偵訊及原審審理時坦
    承不諱，核與證人即被害人丙○○、證人夏光代於警詢及偵
    查中之證述情節相符，復有兆豐商業銀行信用卡疑似偽冒案
    件冒用明細、簽帳單各1紙及照片10張附卷可資佐證，足認
    被告自白與事實相符，堪可採為論罪科刑之依據。再被告未
    經被害人丙○○之同意，使用其所有之系爭信用卡消費，並
    在簽帳單上偽簽「丙○○」之署押而偽造上開私文書以詐取
    財物，不惟主觀上有為自己不法所有之詐欺取財意圖，亦足
    以生損害於兆豐商業銀行、聯合信用卡處理中心確認持卡人
    身分之正確性、如附表1所示特約商店之利益及真正持卡人
    丙○○甚明。綜上所述，本件事證明確，被告犯行洵堪認定
    。
四、按於刷卡之簽帳單上簽署姓名，除表示已收受特約商店所交
    付之交易標的物或消費標的，並確認該筆消費之憑證，具有
    表示法律上權利義務關係之證明，是以簽帳單性質上除與收
    據相同外，並且係信用卡發卡銀行據此向簽帳人收款之憑證
    ，亦屬私文書。核被告所為，係犯刑法第337 條之侵占離本
    人持有之物罪、第216 條、第210 條之行使偽造私文書罪、
    第339 條第1 項之詐欺取財既遂罪及同法第339 條第3 項、
    第1 項之詐欺取財未遂罪（各次行為所犯法條詳如附表所示
    ）。其於簽帳單上偽造署押之行為係偽造私文書之部分行為
    ，而其於偽造私文書後持以行使，偽造之低度行為為行使之
    高度行為所吸收，均不另論罪。而被告以一行使偽造私文書
    行為，同時向附表編號1 所示特約商店成年店員詐欺取財，
    係一行為觸犯數罪名，為想像競合犯，應依刑法第55條之規
    定，從一重論以行使偽造私文書罪。又被告於附表編號2 所
    示之時、地，持系爭信用卡欲再以同法刷卡消費，已著手於
    犯罪行為之實施，然因遭特約商店店員發覺有異致未得逞，
    其所犯之詐欺取財罪為未遂犯，應依刑法第25條第2 項之規
    定減輕其刑。被告所犯上開附表編號1 、2 所示行使偽造私
    文書罪與詐欺取財未遂罪間，時間、地點均已有間隔，應予
    分論併罰。原審審酌被告因一時貪圖小利，冒用他人名義消
    費簽帳，將所應支付之消費款項轉由他人承擔，提高金融機
    構授信風險，所為誠屬不該，惟念其盜刷金額所造成損害非
    高（既遂部分僅有2688元），且其犯後坦承犯行，尚見悔意
    等一切情狀，分論以被告侵占離本人所持有之物，處罰金新
    台幣參仟元，並就如附表所示之罪，諭知如附表所示之刑，
    並定其應執行之刑及諭知有期徒刑易科罰金、罰金易服勞役
    之折算標準，並以行為人用以詐欺取財之偽造、變造等書類
    ，既已交付予被害人收受，則該物非屬行為人所有，除偽造
    書類上偽造之印文、署押，應依刑法第219條予以沒收外，
    依同法第38條第3項之規定，即不得再對各該書類諭知沒收
    （最高法院43年臺上字第747號判例意旨參照）。被告盜刷
    信用卡簽帳單之商店存根聯，被告均已分別交付特約商店服
    務人員收執，亦非被告所有，爰均不予宣告沒收，另新式簽
    帳單係由類似傳真機之白色感熱紙列印，僅有1聯，是
    本件如附表編號1所示簽帳單商店存根聯上偽造之「丙○○
    」署押共1枚，係被告所偽造，不問屬於犯人與否，依刑法
    第219條規定宣告沒收。至被告所持之如附表編號1所示之簽
    帳單持卡人存根聯，雖係被告所有因行使偽造私文書所得之
    物，惟未扣案，且被告既本無付款之意，諒必以撕毀扔棄而
    滅失，業據被告於本院審理時供明在卷，自不予宣告沒收，
    經核於法並無不合。被告上訴意旨主張其已有悔過之心，且
    爸爸中風年紀將近八十歲需人照顧，媽媽七十二歲，身體狀
    況不佳，兩個兒子現小學就學中，而被告照顧，請求給予改
    過自新之機會判決緩刑云云，惟查被告並未提出與被害人和
    解或其他有利之證據，本院認尚不宜宣告緩刑，應駁回上訴
    。
據上論結，應依刑事訴訟法第三百七十一條、第三百六十八條，
判決如主文。
本案經檢察官甲○到庭執行職務。
中    華    民    國    97    年    11    月    6    日
            刑事第四庭    審判長法  官  洪  耀  宗
                                法  官  許  文  碩
                                法  官  蔡 王 金 全
上列正本證明與原本無異。
如不服本判決應於收受送達後十日內向本院提出上訴書狀，其未
敘述上訴之理由者並得於提起上訴後十日內向本院補提理由書 (
均須按他造當事人之人數附繕本)。
                                書記官  金  珍  華
中    華    民    國    97    年    11    月    6    日
附錄本案論罪科刑法條：
中華民國刑法第210條
偽造、變造私文書，足以生損害於公眾或他人者，處 5 年以下有
期徒刑。
中華民國刑法第216條
行使第 210 條至第 215 條之文書者，依偽造、變造文書或登載
不實事項或使登載不實事項之規定處斷。
中華民國刑法第337條
意圖為自己或第三人不法之所有，而侵占遺失物、漂流物或其他
離本人所持有之物者，處5 百元以下罰金。
中華民國刑法第339條
意圖為自己或第三人不法之所有，以詐術使人將本人或第三人之
物交付者，處5 年以下有期徒刑、拘役或科或併科1 千元以下罰
金。
以前項方法得財產上不法之利益或使第三人得之者，亦同。
前二項之未遂犯罰之。
【附表】：
┌──┬──────┬────────┬──────┬────┬────┬──────────┬─────┐
│編號│ 消 費 時 間│消  費  地  點  │消 費 金 額 │購買物品│偽造署押│所    犯    法    條│宣 告 刑  │
│    │            │                │（新臺幣）  │        │數    量│                    │          │
├──┼──────┼────────┼──────┼────┼────┼──────────┼─────┤
│ 1  │96年11月11日│彰化縣員林鎮育英│ 2688元     │數位電視│商店存根│(1)刑法第216 條、第  │乙○○行使│
│    │上午10時5分 │路32號「順發3C員│            │盒      │聯「蔡耀│  210 條行使偽造私文│偽造私文書│
│    │            │林店」          │            │        │德」署押│  書罪              │，足以生損│
│    │            │                │            │        │1枚     │(2)刑法第339 條第1 項│害於他人，│
│    │            │                │            │        │        │  詐欺取財既遂罪    │處有期徒刑│
│    │            │                │            │        │        │                    │5 月，如易│
│    │            │                │            │        │        │                    │科罰金，以│
│    │            │                │            │        │        │                    │新臺幣1000│
│    │            │                │            │        │        │                    │元折算壹日│
├──┼──────┼────────┼──────┼────┼────┼──────────┼─────┤
│ 2  │96年11月11日│彰化縣員林鎮中正│6000元      │金項鍊  │        │刑法第339 條第3 項、│乙○○意圖│
│    │上午10時11分│路432 號「永成銀│            │        │        │第1 項詐欺取財未遂罪│為自己不法│
│    │            │樓」            │            │        │        │                    │之所有，以│
│    │            │                │            │        │        │                    │詐術使人將│
│    │            │                │            │        │        │                    │本人之物交│
│    │            │                │            │        │        │                    │付，未遂，│
│    │            │                │            │        │        │                    │處有期徒刑│
│    │            │                │            │        │        │                    │3 月，如易│
│    │            │                │            │        │        │                    │科罰金，以│
│    │            │                │            │        │        │                    │新臺幣1000│
│    │            │                │            │        │        │                    │元折算壹日│
└──┴──────┴────────┴──────┴────┴────┴──────────┴─────┘


司法院資訊處製作；財團法人民間司法改革基金會備份。
